臺灣板橋地方法院刑事判決             100年度訴字第1287號
公  訴  人  臺灣板橋地方法院檢察署檢察官
被      告  葉枝森
上列被告因違反毒品危害防制條例案件，經檢察官提起公訴（10
0 年度毒偵字第2465號），因被告於本院準備程序中就被訴事實
為有罪之陳述，經合議庭評議後，裁定由受命法官獨任進行簡式
審判程式，判決如下：
    主  文
葉枝森施用第一級毒品，處有期徒刑柒月；又施用第二級毒品，
處有期徒刑參月，應執行有期徒刑玖月。
    事  實
一、葉枝森前曾於民國94年間，因施用毒品案件，經本院以94年
    度毒聲字第2346號裁定送觀察、勒戒，嗣因無繼續施用毒品
    之傾向，於95年1 月19日釋放出所，並經臺灣板橋地方法院
    檢察署檢察官以94年度核退毒偵字第2274號為不起訴處分；
    於100 年間，因施用毒品案件，經本院以100 年度訴字第41
    4 號分別判處有期徒刑8 月、4 月，並定應執行刑為有期徒
    刑10月確定；又因施用毒品案件，經本院以100 年度訴字第
    989 號分別判處有期徒刑8 月、4 月，並定應執行刑為有期
    徒刑10月確定（尚未執行，本件不構成累犯）。詎竟仍未戒
    除毒癮，仍基於施用第一級毒品之犯意，於100 年3 月22日
    某時許，在其位於新北市○○區○○街45號3 樓之住處內，
    施用第一級毒品海洛因1 次；另基於施用第二級毒品甲基安
    非他命之犯意，於同年月20日某時許，在同上市○○區○○
    路朋友家中，施用第二級毒品甲基安非他命1 次。嗣於同年
    月22日晚上8 時28分許，經警持搜索票在同上市三重區○○
    ○路37巷20號查獲，且經採集其尿液送驗呈海洛因代謝物嗎
    啡類及安非他命類陽性反應，始查悉上情。
二、案經新北市政府警察局新莊分局報請臺灣板橋地方法院檢察
    署檢察官偵查起訴。
    理  由
一、按除被告所犯為死刑、無期徒刑、最輕本刑為三年以上有期
    徒刑之罪或高等法院管轄第一審案件者外，於第一次審判期
    日前之準備程序進行中，被告先就被訴事實為有罪之陳述時
    ，審判長得告知被告簡式審判程序之旨，並聽取當事人、代
    理人、辯護人及輔佐人之意見後，裁定進行簡式審判程序，
    刑事訴訟法第273 條之1 第1 項定有明文。經核本件被告葉
    枝森所犯係死刑、無期徒刑、最輕本刑為三年以上有期徒刑
    以外之罪，其於準備程序中就被訴之事實為有罪陳述，經法
    官告知簡式審判程序之旨，並聽取公訴人、被告之意見後，
    本院爰依首揭規定，合議裁定由受命法官獨任進行簡式審判
    程序，合先敘明。
二、上開犯罪事實，業據被告葉枝森於本院準備程序及審理中自
    白不諱。又被告經警查獲後，於100 年3 月23日，在新北市
    政府警察局新莊分局偵查隊採尿液，經送臺灣檢驗科技股份
    有限公司以酵素免疫分析法初驗及氣相層析質譜儀複驗，均
    呈嗎啡類及安非他命類陽性反應，此有臺灣檢驗科技股份有
    限公司濫用藥物尿液檢驗報告1 紙在卷可稽，足認被告葉枝
    森自白與事實相符，本件事證明確，犯行洵堪認定。
三、又毒品危害防制條例於92年7 月9 日修正公佈，自93年1 月
    9 日施行，其中第20條、第23條將施用毒品之刑事處遇程式
    ，區分為「初犯」及「5 年內再犯」、「5 年後再犯」。依
    其立法理由之說明：「初犯」，經觀察、勒戒或強制戒治後
    ，應為不起訴處分或不付審理之裁定；經觀察、勒戒或強制
    戒治執行完畢釋放後，「5 年內再犯」者，因其再犯率甚高
    ，原實施之觀察、勒戒及強制戒治既已無法收其實效，爰依
    法追訴或裁定交付審理。至於經觀察、勒戒或強制戒治執行
    完畢釋放後，「5 年後再犯」者，前所實施之觀察、勒戒或
    強制戒治已足以遮斷其施用毒品之毒癮，為期自新及協助其
    斷除毒癮，仍適用「初犯」規定，先經觀察、勒戒或強制戒
    治之程式。從而，依修正後之規定，僅限於「初犯」及「5
    年後再犯」二種情形，始應先經觀察、勒戒或強制戒治程式
    。倘被告於5 年內已再犯，經依法追訴處罰，縱其第三次（
    或第三次以上）再度施用毒品之時間，在初犯經觀察、勒戒
    或強制戒治執行完畢釋放5 年以後，已不合於「5 年後再犯
    」之規定，且因已於「5 年內再犯」，顯見其再犯率甚高，
    原實施觀察、勒戒或強制戒治，已無法收其實效，即應依該
    條例第10條處罰（最高法院97年度第5 次刑庭會議決議意旨
    參照）。被告既有如犯罪事實欄所示觀察勒戒及論罪科刑之
    前科，此有臺灣高等法院被告前案紀錄表1 份附卷可參，是
    被告本次再犯施用毒品犯行，依上揭說明，顯非5 年後再犯
    ，即無再行觀察、勒戒或強制戒治之必要，揆諸前揭說明，
    仍應依法論科。
四、查海洛因、甲基安非他命分別係毒品危害防制條例第2 條第
    2 項第1 款、第2 款所稱之第一級、第二級毒品。核被告葉
    枝森所為，係犯同條例第10條第1 項、第2 項之施用第一級
    及第二級毒品罪。其施用第一級、第二級毒品前後，持有第
    一級毒品、第二級毒品之低度行為，為施用之高度行為所吸
    收，不另論罪。另被告所犯數罪，犯意各別，罪名不同，應
    分論併罰之。爰審酌被告有如事實欄所述之施用毒品前科紀
    錄，經觀察勒戒執行完畢，仍無法戒絕毒癮，再次漠視法令
    禁制而犯本罪，惟其施用毒品所生危害，實以自戕身心健康
    為主，對於他人生命、身體、財產等法益，尚無明顯而重大
    之實害，兼衡其犯罪後坦承犯行之態度等一切情狀，分別量
    處如主文所示之刑，並定其應執行之刑。
據上論斷，應依刑事訴訟法第273 條之1 第1 項、第299 條第1
項前段，毒品危害防制條例第10條第1 項、第2 項，刑法第11條
前段、第51條第5 款，判決如主文。
本案經檢察官郭峻豪到庭執行職務。
中    華    民    國   100    年     8    月     3    日
                  刑事第三庭    法  官  連雅婷
以上正本證明與原本無異
如不服本判決應於送達後10日內向本院提出上訴狀
                                書記官  郭晉良
中    華    民    國   100    年     8    月     3    日
附錄本案論罪科刑法條全文：
毒品危害防制條例第10條
施用第一級毒品者，處 6 月以上 5 年以下有期徒刑。
施用第二級毒品者，處 3 年以下有期徒刑。